臺灣高等法院刑事判決　　　　　　　　93年度上重訴字第90號
上　訴　人　臺灣宜蘭地方法院檢察署檢察官
上　訴　人
即　被　告　甲○○
　　　　　　　　　　　三號(
選任辯護人　王聰明律師
上　訴　人
即　被　告　乙○○
　　　　　　　　　　　押)
選任辯護人　黃重鋼律師
　　　　　　薛松雨律師
　　　　　　王玫珺律師
被　　　告　丙○○
選任辯護人　楊金順律師
　　　　　　陳佳雯律師
上列上訴人因毒品危害防制條例等案件，不服臺灣宜蘭地方法院
93年度重訴字第1號，中華民國93年11月23日第一審判決（起訴
案號：臺灣宜蘭地方法院檢察署92年度偵字第1867號），提起上
訴，本院判決如下：
    主  文
原判決關於甲○○、乙○○部分撤銷。
甲○○共同運輸第一級毒品，處有期徒刑拾伍年，褫奪公權伍年
。扣案之海洛因伍包（合計重壹參陸陸點參捌公克、純質淨重捌
捌貳點肆壹公克）沒收銷燬之；海洛因包裝袋伍個（重貳捌點捌
公克）、夾帶海洛因之外包裝鋁紙伍個、夾藏海洛因之咖啡
盒參盒，均沒收。
乙○○共同運輸第一級毒品，累犯，處有期徒刑拾伍年，褫奪公
權伍年。扣案之海洛因伍包（合計重壹參陸陸點參捌公克、純質
淨重捌捌貳點肆壹公克）沒收銷燬之；海洛因包裝袋伍個（重貳
捌點捌公克）、夾帶海洛因之外包裝鋁紙伍個、夾藏海洛因
之咖啡盒參盒，均沒收。
其他上訴駁回。
    事  實
一、乙○○曾因肅清煙毒條例案件，經台灣宜蘭地方法院以82年
    訴字第412號、84年訴字第113號各判處有期徒刑3年2月確定
    ，於民國83年11月29日入監執行，86年1 月16日因縮短刑期
    假釋出監，並於90年1月5日縮刑期滿執行完畢。
二、乙○○、甲○○與劉慶國（通緝中，另行審結）均明知海洛
    因係毒品危害防制條例第2 條第2項第1款所定之第一級毒品
    ，並屬懲治走私條例公告管制物品項目及其數額甲項第四款
    規定公告管制進出口之物品，不得非法運輸。因劉慶國欲由
    泰國購買第一級毒品海洛因，再以包裹郵寄回台之方式走私
    進口第一級毒品海洛因，乃於92年10月底與甲○○聯絡，委
    請甲○○代收藏有海洛因之包裹，事成之後願意給付新台幣
    （以下同）二十萬元之報酬，甲○○應允之後，即尋找代收
    之地點，並尋問乙○○是否願意代收裝有海洛因之包裹，事
    成之後甲○○願意支付五萬元予乙○○，乙○○亦表同意。
    劉慶國與甲○○及甲○○與乙○○間即共同基於運輸第一級
    毒品且為管制物品之海洛因回國之犯意聯絡，由滯留泰國之
    劉慶國在泰國購買海洛因再以包裹郵寄至宜蘭縣羅東鎮○○
    路56巷9 號乙○○之妻丁○○開設之大腳簡餐店（丁○○不
    知情），乙○○收受後再轉交甲○○，議定後，劉慶國即將
    在泰國將所購之海洛因五包以錫鉑外包裝裝入，再分別夾藏
    在三盒咖啡盒內（TESCO牌咖啡二盒各夾藏二包、BUDDYDENY
    牌三合一咖啡一盒夾藏一包），再將三盒咖啡盒連同五塔油
    、五塔標白藥油、金杯油、上標油、神童行軍散、五蜈蚣標
    止咳丸、百中驅風油、飾品、手提袋、軟糖、蟲類製食品一
    起裝入紙箱，再於92年11月3 日在泰國以包裹寄至大腳簡餐
    店，包裹收件人則填寫事先約定之假名「林順發」，隨即於
    隔日即11月4日星期2上午11時33分許並撥打甲○○行動電話
    0000000000門號告知海洛因已寄送，約於星期四、五會寄到
    ，若慢的話也有可能會拖到下星期一（即92年11月10日）寄
    至，收到後再電話回覆等語，嗣該包裹果於92年11月10日上
    午11時30分許寄至大腳簡餐店，乙○○即予簽收，簽收後並
    即與在大腳簡餐店裡等候的甲○○將該藏有海洛因之包裹共
    同攜帶出門，並由甲○○駕駛車牌號碼IT -8869號自用小客
    車載乙○○前往其位於宜蘭縣五結鄉○○路120巷23 號住處
    ，於同日上午11時45分許，行經在宜蘭縣羅東鎮○○○路與
    光明路口處，為行政院海岸巡防署海洋巡防總局第七（蘇澳
    ）海巡隊會同宜蘭縣警察局羅東分局警員查獲，並在自用小
    客車右前座腳踏板處，扣得海洛因五包（合計淨重1366.38
    公克、包裝重28.83公克、純度64.58%、純質淨重882.41公
    克）、夾帶海洛因之外包裝鋁紙伍個、夾藏海洛因之咖啡
    盒三盒，並在乙○○身上查獲乙○○所有海洛因三包（合計
    淨重4.22公克、包裝重1.2公克、純度55.22%、純質淨重
    2.33公克）、注射針筒四支、提撥管三支（乙○○施用毒品
    部分，另由檢察官處理），甲○○、乙○○前所約定之報酬
    則均未獲得。
三、案經行政院海岸巡防署海洋巡防總局第七（蘇澳）海巡隊移
    送台灣宜蘭地方法院檢察署檢察官偵查起訴。
    理  由
壹、有罪部分：
一、關於證據能力部分：
  (一)被告乙○○主張：警訊筆錄長達二小時又二十五分，是疲勞
    訊問，且被告當時毒癮發作，違反筆錄之任意性與真實性；
    至內勤檢察官之偵查筆錄，檢察官問案語多威嚇，不讓被告
    休息，疲勞訊問，亦不具任意性及真實性。並請求以本院之
    勘驗筆錄作為其警訊及偵查中供述之依據（見被告乙○○辯
    護人94年4月20日辯護意旨狀第7頁）。
  (二)經查，被告乙○○於海巡署蘇澳中隊組之警訊筆錄經本院勘
    驗結果，其記載確與警訊錄音內容不同，該筆錄就被告乙○○爭執之處多記載幾次訊問後之結果，並未記載過程，惟被
    告乙○○於海巡署蘇澳中隊之訊問時意識清楚，能清楚回答
    問題。至內勤檢察官訊問時，被告乙○○有多次口齒不清且
    嘔吐之情形，凡此已經本院勘驗明確，有本院94年3 月10日
    勘驗筆錄及其附件可憑。
  (三)又被告乙○○於92年11月10日經警採尿送驗結果，嗎啡濃度
    固大於 2000ng/mL，結果判定為海洛因代謝物嗎啡陽性反應
    ，有慈濟大學濫用藥物檢驗中心檢驗總表一紙在卷可稽（見
    上開偵查卷第67頁），惟檢出之嗎啡濃度對受檢人之行為或
    思考、精神狀態之影響，並無法據以判讀，亦有該中心93年
    4月8日慈藥字第93040801 號函可稽（見原審卷一第105頁）
    ，復經本院向國立台灣大學醫學院附設醫院函查「尿液檢測
    嗎啡濃度對受檢人行為、思考及精神狀態之影響如何」一節
    ，該院函復目前文獻並無記載嗎啡即可待因尿液濃度高低和
    臨床精神狀態之線性相關，宜著重於檢測當時實際所呈現的
    精神狀態，此有該院94年3月1日校附精醫字第0941470029號
    函在本院卷可查。
  (四)綜上所述，被告乙○○於海巡署查獲後，採尿檢驗之嗎啡濃
    度數值，尚難據為被告乙○○精神狀態之判斷，仍應以當時
    所呈現之精神狀態判斷，經本院勘驗被告乙○○上開二筆錄
    ，被告乙○○於海巡署訊問時，精神狀態良好，均能針對問
    題回答，雖其回答前後不一，惟此係被告乙○○自白之憑信
    度如何，尚難認該項證據不具任意性，至該項筆錄記載不完
    足部分，仍得以本院之勘驗筆錄內容補足；至被告乙○○之
    辯護人主張訊問時間達到二小時又二十五分一節係疲勞訊問
    一節，惟查被告乙○○在海巡署之訊問時間確係自92年11月
    10日下午17時20分至19時45分，此有筆錄之記載可稽，惟依
    憲法第8條第2項之規定：「人民因犯罪嫌疑被逮捕拘禁時，
    其逮捕拘禁機關應將逮捕拘禁原因，以書面告知本人及其本
    人指定之親友，並至遲於24小時內移送該管法院審問」，故
    警察機關於逮捕被告之後，至遲延於24時內應將被逮捕之人
    解送法院，況目前警察機關無強制處分之聲請權，故必先移
    送警察機關，本件警察機關於92年11月10日上午11時45分許
    逮捕被告乙○○後，至同日17時20分開始製作訊問筆錄，迄
    19時45分結束，從其作業過程言，運輸毒品案件刑責重大，
    警察機關自應慎重為之，且於警訊過程中，被告乙○○之供
    述常有避重就輕，致有開始時否認，其後又坦承之情發生，
    警訊時間因此需花費2 小時又25分，本院認該時間不能認過
    長，且被告乙○○回答之精神狀況不差，已如前述，自不能
    認被告於海巡署之筆錄係疲勞訊問；末查被告於內勤檢察官
    偵查中，多有口齒不清及嘔吐之情形發生，故被告辯稱：此
    時其毒癮發作，供述時之精神狀況不佳，筆錄不具任意性一
    節應屬可採，故本院認內勤檢察官偵查之筆錄，與刑事訴訟
    法第156條第1項之規定不符，不具任意性，應無證據能力。
二、訊據上訴人即被告乙○○對於在右揭時、地收受上開夾藏海
    洛因之包裹，以及為警在上揭自用小客車右前座腳踏處查獲
    該包裹，並在其身上起出海洛因三包之事實，均供承不諱，
    上訴人即被告甲○○對於在右揭時、地為警查獲，並在其所
    駕駛上揭自用小客車起出夾藏海洛因之上開包裹之事實，亦
    供承不諱，惟其二人均否認有運輸毒品之犯行，被告乙○○
    辯稱：伊不認識劉慶國，包裹是受甲○○之委託收受，伊不
    知包裹內有毒品云云；被告甲○○辯稱：伊是受劉慶國之委
    託至乙○○處拿包裹，伊並不知包裹內有毒品云云。經查：
  (一)上開內夾藏海洛因之包裹確係同案被告劉慶國自泰國郵寄至
    大腳簡餐店，由被告乙○○收受，且該包裹經宜蘭縣警察局
    刑警隊鑑識組採集其上之指紋送請內政部警政署刑事警察局
    比對指紋結果，與同案被告劉慶國指紋相符等情，有被告乙○○簽收受該包裹之收據回執及內政部警政署刑事警察局92
    年12月5 日刑紋字第0920220895號鑑驗書在卷可稽（見海巡
    偵查卷第30之1 頁、2802偵查卷第74頁）。而該包裹內以三
    盒咖啡在自用小客車右前座腳踏板處，扣得海洛因五包（合
    計淨重1366.38公克、包裝重28.83公克、純度64.58%、純質
    淨重882.41公克）乙節，亦有法務部調查局92年12月23日調
    科壹字第3000000995號鑑定通知書在卷足憑（見上開偵查卷
    第85頁）及拆封該包裹之現場照片存卷足參（見海巡偵查卷
    第30之2頁至40 頁）。
  (二)同案被告劉慶國販入上揭扣案之海洛因後，即以錫鉑外包裝
    裝入，再分別夾藏在三盒咖啡盒內（TESCO 牌咖啡二盒各夾
    藏二包、BUDDYDENY 牌三合一咖啡一盒夾藏一包），再將三
    盒咖啡盒連同五塔油等物一起裝入紙箱，再於92年11月3 日
    在泰國以包裹寄至大腳簡餐店由被告乙○○收受，寄送後隨
    即於隔日即11月4日星期2上午11時33分許，連絡被告甲○○
    上揭行動電話告知海洛因今天已寄送，約於星期四、五會寄
    到，若慢的話也有可能拖到下星期一（即92年11月10日）寄
    至等情，有被告甲○○上揭行動電話通訊監察譯文在卷可查
    （見上開偵查卷第109 頁），且為被告甲○○於警訊中坦承
    不諱（見海巡偵查卷3 頁）。而被告於得知劉慶國告知上情
    後，即告知被告乙○○代收包裹之事，依乙○○於海巡署調
    查時稱：「（該件包裹今日寄至宜蘭縣羅東鎮○○路56巷9
    號，是由何人於何時何地簽收？）是由我本人在92年11月10
    日上午10時40 分許，在宜蘭縣羅東鎮○○路56巷9號簽名蓋
    章收領」、「..... 他（指甲○○）是於上星期五（92年11
    月7 日）上午11時許，前往我妻子經營之大腳的店咖啡簡餐
    （羅東鎮○○路56巷9 號）找我，如有署名林順發之包裹寄
    到店裡要我幫忙他代收....  」，而此項供述與本院勘驗筆
    錄之內容同，自可採信（見海巡偵查卷6 頁），由以上可知
    ，劉慶國通知被告甲○○包裹寄出，而甲○○則告知乙○○
    ，請乙○○代收包裹，且於92年11月7 日即前往乙○○之妻
    所經營之大腳簡餐店，但包裹尚未到達，於11月10日再次前
    往等情可以認定。
  (三)又被告甲○○受被告劉慶國之指示委請乙○○代收包裹，再
    持其住處等待他人前往拿取後，可獲得二十萬元之代償等情
    ，業經被告甲○○於海巡署調查時供明，於檢察官偵查、原
    審及本院審理中亦如是供述（見海巡偵查卷3 頁、2801偵查
    卷32頁、原審卷一，29頁、本院94年1 月31日準備程序筆錄
    ），可證被告甲○○代收包裹之報酬甚高，且高到與其代收
    包裹之行為不成比例，於海巡署調查時，海巡人員詢以「代
    收一件包裹就有二十萬元的收入不會覺得太好賺？」，被告
    甲○○稱：「貪念害了我」，顯見被告甲○○亦自承此一代
    償顯屬過高，其於檢察官偵查中亦稱：「我知道包裹裡是跟
    犯罪有關的東西，但我不知包裹裡有海洛因」（2801偵查卷
    33頁），由此可證被告甲○○明知包裹內之物品係犯罪之物
    品。雖被告甲○○否認知悉包裹內有海洛因毒品，惟查，上
    開包裹之體積不大，而被告甲○○竟可獲得二十萬元之高額
    報酬，顯然包裹內為高價之毒品甚明，參以被告甲○○於民
    國80年間即有麻醉藥品之前科，其對毒品有所認識，故被告
    甲○○辯稱：伊不知包裹內有毒品海洛因一節，不能採信。
  (四)至被告乙○○嗣雖否認知悉包裹內有海洛因一節，惟依被告
    乙○○於海巡署調查時供述：「甲○○在92年10月底（正確
    日期我忘記了）打電話告訴我，有東西要寄到店裡代收，直
    到上星期三（92年11月5 日，詳細時間我忘記了）當時他告
    訴我東西會在星期六或是星期一（92年11月10日）會寄到店
    裡要我代收，甲○○有告知我包裹內物品有走私之海洛因毒
    品」（見海巡偵查卷6 頁），至被告乙○○於海巡署調查時
    ，並未直接承認知悉，乙○○對於調查人員之詢問，起初供
    述「沒有告知」、「隨便啦」等語，惟海巡人員告以「有就
    有，沒有就沒有，不是我們要為難你，這是我們要問的，我
    們要問有或沒有，你老實說就好」等語，被告乙○○始稱甲○○有告知包裹裡有毒品海洛因之情，詳見本院勘驗筆錄，
    而海巡筆錄雖有上開記錄內容不足之處，惟經本院勘驗結果
    ，其內容並無欠缺被告任意性之處，已如前述，且被告乙○○於檢察官向原審法院聲請羈押時，原審法院法官質以在海
    巡署所言是否實在？被告乙○○供稱：「實在」（見原審聲
    押80號卷9 頁），亦可證上開筆錄之內容實在，足見被告乙○○明知包裹之內夾藏毒品海洛因之事，且包裹之內有毒品
    海洛因係甲○○告知，此亦佐證被告甲○○亦明知上開包裹
    內有毒品海洛因。
  (五)被告乙○○、甲○○二人於本院交互詰問時，互為證人，雙
    方對於：(1)二人是否認識？(2)劉慶國是否與乙○○聯絡過？
    二事相互爭執。經查：
  (1)有關被告乙○○、甲○○二人是否相識一節，被告乙○○於
    本院證稱：「認識十多年，在打麻將認識的，認識的地點忘
    記了」，「（案發前有與甲○○聯絡嗎？）打過電話好幾次
    ，是甲○○打電話給我，我只有92年11月10日當天打電話給
    甲○○」，「（在案發之前是否已經很久沒聯絡？）幾個月
    前還有聯絡，都是甲○○打電話給我，他問我生活近況，我
    說開咖啡廳」（見本院94年4 月20日審判筆錄），而被告乙○○自海巡署調查時起均供述認識甲○○，只是不常往來。
  (2)而被告甲○○於本院則否認二人相識，證稱：「乙○○不知
    道我的電話，因為他不認識我，所以我才會去那邊等，如果
    是我自己委託乙○○，我就不用在那邊等」等語，此與其之
    前供述均相同，惟被告甲○○於原審證稱：「（你於92年11
    月間有無至「大腳簡餐店」？）去過一次」，「為何去「大
    腳簡餐店」？）去告訴乙○○，朋友寄的包裹何時寄過來」
    ，「（你朋友的包裹為何寄到該處？）因為劉慶國之前跟我
    講叫我幫他領包裹，因為我很忙，所以去找乙○○，「大腳
    簡餐店」的地址是我告訴乙○○講的，我問乙○○將包裹寄
    來這裡好不好，乙○○就稱好，我是照劉慶國跟我講的意思
    告訴乙○○說是中藥材」（見原審卷二，61頁）。
  (3)由以上被告甲○○之供述觀之，甲○○固堅稱不認識，故乙○○不可能與之聯絡，其完全依劉慶國之指示行事，但其中
    被告甲○○所稱：「『大腳簡餐店』的地址是我告訴乙○○
    講的」一節，經被告乙○○之辯護人質疑，大腳簡餐店既係
    乙○○之妻所經營，何必要由被告甲○○告知乙○○地址，
    經本院勘驗原審錄音帶該項錄音內容確是如地方法院筆錄所
    記載而無錯誤，此有本院之勘驗筆錄可稽，惟就被告甲○○
    供述之內容觀之，其既稱：「我問乙○○將包裹寄來這裡好
    不好，乙○○就稱好」，此一事實顯然是在劉慶國決定將包
    裹寄至乙○○處之前所必需詢問之事項，茲被告甲○○既然
    已經徵得乙○○之同意，顯見被告甲○○於劉慶國寄包裹之
    前即與乙○○有所接觸及詢問，故被告乙○○於本院所證稱
    之前有聯絡等語即非不可採，至被告甲○○在原審所稱有關
    「大腳簡餐店」地址之事，應係其告知同案被告劉慶國，原
    審筆錄雖與被告甲○○所言相符，但觀之被告甲○○所供之
    前後語意，顯係其事先徵詢乙○○之意見後，有將大腳簡餐
    店之地址告知劉慶國，此外，遍觀全卷，並無其他證據足以
    證明被告劉慶國有與乙○○聯絡之事證，又同案被告劉慶國
    由原審通緝中亦無從傳喚訊明，附此敘明。
  (4)另被告乙○○於海巡署調查時即供述：「甲○○在92年10月
    底（正確日期我忘記了）打電話告訴我，有東西要寄到店裡
    代收」，可證被告甲○○徵詢乙○○意見之時間應係在92年
    10月底，此與劉慶國購買毒品並包裝完成後，於92年11月4
    日隨即通知甲○○包裹動向之時間相配合，故被告乙○○所
    供被告甲○○與其聯絡之時間在92年10月底一節應屬可信，
    由此亦可推知被告劉慶國與甲○○之聯絡時間亦在該時間。
  (六)有關被告二人代收受包裹所得之報酬部分，二人所供亦有不
    同，經查：
  (1)被告甲○○自海巡署調查時起，即自白此次代被告劉慶國收
    受包裹可以獲得報酬二十萬元等情，本院審理中被告甲○○
    亦如是供述，佐以被告甲○○確有幫劉慶國收受包裹之行為
    ，故被告甲○○此部分自白核與事實相符，堪以認定。
  (2)被告乙○○於海巡署調查時供述：「甲○○於上星期五（92
    年11月7 日）上午11時許，前往我妻子（丁○○）經營的大
    腳的店咖啡簡餐找我，如果有署名林順發之包裹寄到店裡要
    我幫忙他代收，代價是獲得貳兩半（約90公克）重量之海洛
    因毒品」（見海巡偵查卷6 頁），惟嗣於原審訊問時，被告
    乙○○否認前述供述，改稱：「我不知道包裹裡是什麼東西
    ，包裹是我代領的沒有錯，我並沒有因此可以得到90公克之
    海洛因，我說要帶是因為甲○○說要給我五萬元，但是我還
    沒有拿到五萬元，甲○○本來是說他拿到包裹後過幾天要拿
    給我」（見原審卷一，29頁），前後所供並不相符。
  (3)本院查，被告乙○○於為海巡署查獲時，身上另持有三小包
    毒品此三小包毒品海洛因，合計毛重5.42公克，包裝重1.2
    公克，淨重4.22公克，依被告乙○○於海巡署之供述，其價
    值計二萬二千元（見海巡署偵查卷7 頁），則依此比例計算
    ，90公克之毒品海洛因，價值可達三十六萬五千餘元（以被
    告乙○○持有三小包海洛因之毛重計算，22000/5.42= 4059
    ，4059*90=365310），其報酬顯然高過居中聯繫之甲○○甚
    多，且以單純代收包裹即可獲得90公克之海洛因，難認相當
    ，故被告乙○○嗣後更改供述，表示其報酬係由甲○○支付
    五萬元一節，較符合被告乙○○代收包裹之行為。
  (4)不唯如此，被告乙○○更改說詞後，於原審審理中，原審審
    判長訊問時，被告甲○○供述：「（提示：93年1月8日本院
    訊問筆錄，你承認收取代價二十萬元，因為家裡缺錢，所以
    就答應他（指劉慶國）是否實在？）實在」，「（你既然是
    幫劉慶國接這個包裹，為何你要出五萬元給乙○○作為代價
    ？）二十萬元拿到後，我才會給乙○○五萬元」，「（你的
    意思是乙○○是你找的？）是我找的」，「（為何你剛剛陳
    述是劉慶國叫你去找乙○○？）乙○○是我找的」（見原審
    卷二，64，65頁）。由以上被告甲○○之供述觀之，其受劉
    慶國之委託代收包裹之後，即尋找代為受領包裹之地點，乃
    徵詢乙○○意願，經乙○○同意後再將乙○○之地址告知劉
    慶國，此一過程核與被告乙○○之供述內容相符，故本件被
    告間如何共同運輸毒品之過程及被告二人可以獲得之報酬均
    堪認定。
  (七)被告乙○○之辯護人於原審並辯稱：被告乙○○並不知所代
    收包裹係自國外寄達，則被告乙○○代收包裹亦核與懲治走
    私條例以自他國或大陸地區、公海等地私運進入台灣地區之
    構成要件不合；另被告甲○○之辯護人於原審亦辯稱：同案
    被告劉慶國運輸海洛因行為業已完成，被告甲○○所犯應係
    持有海洛因罪等語置辯。惟查，被告乙○○代收之包裹係以
    航空包裹自泰國寄出，此觀之卷附簽收之固執即明（見海巡
    署偵查卷30之1 頁），此張簽收固執之左邊即寄件人欄，全
    部以英文書寫，品名亦以英文書寫，由外觀上極易判斷是否
    為國外寄至國內，故被告乙○○之辯護人於原審辯稱：被告
    乙○○不知自國外寄達云云，不足採信。至被告甲○○之辯
    護人稱劉慶國之運輸毒品行為至乙○○收受時已經完成云云
    ，查被告甲○○委請乙○○代收包裹後，尚需運送至其住處
    後，始有人前來領取並交付甲○○二十萬元等情，迭經被告
    甲○○供明，且被告二人為海巡署人員查獲時，確實駕駛汽
    車前往被告甲○○住處之途中，故被告二人代收後尚未送達
    於在台灣之真正毒品受領人，故被告二人均在運輸之中，被
    告甲○○之辯護人辯稱：運輸行為已然完成云云，亦不足取
    。至運輸毒品之行為以起運為準，並非以是否到達目的地為
    準，故被告二人之行為亦非未遂（最高法院著有92年度台上
    字第3096號判決參照），附此敘明。
  (八)被告乙○○雖又辯稱其誤信被告甲○○所言包裹內係裝高貴
    藥材且代收順利，被告甲○○會付其五萬元之代價才代為收
    受包裹，若其有參與走私，其豈會將座落「站前路」之大腳
    簡餐店誤講為「站前南路」云云。惟查，被告乙○○於海巡
    署調查時即自承甲○○有告知包裹內有毒品等情，且被告乙○○僅收受包裹即可獲得五萬元之報酬，其報酬顯然高於社
    會一般之通念甚明，其理由與被告甲○○可獲得二十萬元之
    道理相同，再就住址錯誤一節，依前述，本院認定「大腳簡
    餐店」之住址係被告甲○○告知被告劉慶國，故大腳簡餐店
    之住址有誤報之可能，況此一包裹係運輸毒品之用，收件人
    之姓名林順發係假名、寄件人之姓名「 Mr. Wong CHIN-
    HSING 」亦非劉慶國，故使用假地址之可能性甚高，其目的
    在逃避查緝，故被告尚不得以地址不符而解免彼等之刑責。
  (九)被告甲○○於本院復稱：「我在地院時不敢說我是以八十萬
    元向劉慶國購買毒品（時間92年10月26日晚上10點多我把八
    十萬元交給劉慶國的姐姐；地點在羅東瑞福停車場；後來劉
    慶國叫我提供地址給他寄毒品來，我叫乙○○幫我代收）」
    云云（見本院訊問筆錄），惟查，被告甲○○海巡署調查時
    即曾經提過此一事情，故於海巡署調查時，海巡署人員亦曾
    訊問被告甲○○是否交付八十萬元予劉慶國之姐姐劉慶玲，
    被告甲○○則堅決否認有此事。嗣於原審審理中，被告雖未
    曾再主張毒品係其以八十萬元向劉慶國購買一事，但其辯護
    人亦聲請傳喚證人劉慶玲以證明被告購買毒品之事，然其辯
    護人於原審將證人傳喚到案後，於審判期日捨棄該證人（見
    原審93年11月9日審判筆錄，原審卷二，59 頁），雖然被告
    甲○○之辯護人捨棄證人劉慶玲，然證人劉慶玲於海巡署調
    查時即否認有收受甲○○八十萬元之事（見海巡署偵查卷10
    頁背面），此一供述雖係證人在審判之外的陳述，惟係在案
    發之後，且被告甲○○於原審及本院審理期日調查證據時，
    均未表示異議，依刑事訴訟法第159 條之5第2項之規定，自
    得採為本案之證據，由此可證，被告並無以八十萬元向劉慶
    國購買毒品之事。況被告甲○○於本院雖曾供述向劉慶國購
    買毒品云云，但其自海巡署調查起迄本院審理時，均稱劉慶
    國欲予其代收毒品二十萬元之報酬等語，依此，被告代劉慶
    國收受毒品，即表示毒品並非被告甲○○所有，否則豈有其
    受領自己之毒品，而劉慶國再給付其「代收」之報酬，顯見
    被告甲○○所辯購買毒品云云，與其供述不移之將收取二十
    萬元之報酬一節，並不相容，故被告甲○○所言向劉慶國購
    買毒品一節並非事實。
  (十)綜上所述，被告二人所辯均不足採信，其二人罪證明確，均
    應依法論科。
三、海洛因係毒品危害防制條例第二條第二項第一款規定之第一
    級毒品，且係行政院依懲治走私條例公告之「管制物品項目
    及其數額」甲項第四款所列之管制進出口物品，被告乙○○
    、甲○○與劉慶國共同自泰國私運管制進出口之第一級毒品
    海洛因入境臺灣，均係犯毒品危害防制條例第4條第1項之運
    輸第一級毒品罪及懲治走私條例第2條第1項之私運管制物品
    進口罪。被告乙○○、甲○○以一行為同時觸犯上述二罪名
    ，為想像競合犯，應從一重之運輸第一級毒品罪處斷。被告
    乙○○、甲○○持有第一級毒品海洛因之低度行為，為運輸
    之高度行為所吸收，均不另論罪。被告甲○○與劉慶國間就
    上開犯行有犯意聯絡及行為分擔，而被告甲○○又與被告乙○○間有犯意聯絡與行為分擔，均應論以共同正犯。被告乙○○前有事實欄所指之犯罪科刑及執行情形，有本院被告全
    國前案紀錄表在卷可查，其於有期徒刑執行完畢五年內，再
    犯有期徒刑以上之本罪，應論以累犯，惟被告乙○○所犯毒
    品危害防制條例第4條第1項運輸第一級毒品罪之法定本刑為
    死刑或無期徒刑，依法不得加重其刑。又被告二人與劉慶國
    共同運輸海洛因，其數量雖有1366.38 公克，惟其純質淨重
    僅為882.41公克，且被告二人均係受託代收包裹，僅為運輸
    行為中之部分行為，如處以法定最低刑之無期徒刑，本院認
    仍屬過重，爰依刑法第59條之規定，均減輕其二人之刑。
四、原審對被告乙○○、甲○○二人論罪科刑，固非無見，惟查
    ：(一)被告甲○○係受劉慶國所託，而後再由甲○○找被告乙○○代收包裹，被告乙○○與劉慶國間並未直接連繫，原審
    就此共犯關係未詳予認定；(二)本件內勤檢察官於被告毒癮發
    作時，仍加訊問，致被告供述之任意性不足，違反刑事訴訟
    法之規定，其筆錄應無證據能力，原審未予排除；(三)被告二
    人因協助劉慶國運輸毒品究有何利益或報酬，原審亦未詳予
    認定，(四)原審復將毒品之包裝袋諭知沒收銷燬，與毒品危害
    防制條例之規定不符，均有未當。被告二人上訴否認犯罪指
    摘原判決不當固無可採，惟原判決既有上開可議之處，仍應
    由本院撤銷原判決予以改判。爰審酌被告乙○○、甲○○犯
    罪之動機均在代收包裹可以獲得二十萬元及五萬元之不法利
    益即為本件犯行、其二人犯罪之目的、手段，及運輸海洛因
    數量不少，危害社會不輕，犯後尚飾詞推諉，及其二人均未
    獲得報酬即為警查獲，且毒品亦均未流入市面，且被告乙○○構成累犯，而被告甲○○則負責為劉慶國聯絡，涉入較深
    等一切情狀，分別量處有期徒刑十五年，並均褫奪公權五年
    。
五、扣案之海洛因五包（合計淨重1366.38公克、純度64.58% 、
    純質淨重882.41公克），應依毒品危害防制條例第18 條第1
    項前段規定沒收銷燬之；海洛因之包裝袋五個（重28.83 公
    克）、夾帶海洛因之外包裝鋁紙伍個、夾藏海洛因之咖啡
    盒三盒，均係用以運輸毒品供犯罪所用之物，依毒品危害防
    制條例第19條第1 項前段規定，沒收之。至扣案乙○○所有
    之毒品海洛因三小包（此係被告乙○○自己施用之毒品，已
    經乙○○於海巡署調查時供明）、注射針筒四支、提撥管三
    支，係被告乙○○所有用以施用毒品所用之物，與本件運輸
    毒品無關，應另由檢察官處理，爰不併諭知沒收，附此敘明
    。
貳、無罪部分：
一、公訴意旨略以：被告劉慶國、丙○○二人，雖已辦理離婚登
    記，但仍繼續一起生活。被告劉慶國與丙○○基於共同犯意
    ，共謀以郵寄包裹運輸的方式，自泰國走私管制物品海洛因
    到台灣販賣牟利。被告劉慶國於92年5 月間前往泰國，於92
    年7 月初，從泰國郵寄偽裝阿華田紙盒包裝之第一級毒品海
    洛因到宜蘭縣羅東鎮○○路557號3樓之5丙○○住處。92年7
    月12日23時30分許，丙○○在上開住處警衛室簽收包裹後，
    為警當場查獲，並扣得包裹內藏之海洛因二包（合計淨重
    702.54公克、包裝重8.2 公克）。因認被告丙○○涉有毒品
    危害防制條例第4條第1項運輸第一級毒品罪、懲治走私條例
    第2條第1項私運管制物品進口罪嫌。
二、按犯罪事實應依證據認定之，無證據不得認定犯罪事實。又
    不能證明被告犯罪者，應諭知無罪之判決，刑事訴訟法第
    154條第2項、第301條第1項前段分別定有明文。而事實之認
    定，應憑證據，如未能發現相當證據，或證據不足以證明，
    自不能以推測或擬制之方法，為裁判基礎；又認定不利被告
    之事實，須依積極證據，苟積極證據不足為不利被告事實之
    認定時，即應為有利於被告之認定，更不必有何有利之證據
    （最高法院40年台上字第86號、30年上字第816 號判例參照
    ）。
三、經查，公訴人認被告丙○○涉有右揭犯行，係以下列證據為
    憑：
  (一)被告丙○○供稱「劉慶國打電話跟我說，是他朋友委託他寄
    的」、「（問：扣案之包裹是誰寄給妳的？）答：劉慶國上
    星期有打電話跟我說要寄包裹給我」、「劉慶國人在泰國」
    、「劉慶國在電話中跟我說，如果有人問起（指發生問題）
    要我說不知道」、「我接到他（指劉慶國）電話，他就直接
    說：小萍，過幾天妳會收到一個包裹，那個是從泰國寄來的
    ，署名就是妳，妳就把他代收一下」等語（見92年7 月13日
    被告丙○○第二次警詢筆錄、1867偵查卷第19頁、第20頁、
    第33頁）。
  (二)法務部調查局92年8月20日調科壹字第300000931號鑑定通知
    書、被告丙○○開拆包裹之現場照片、被告丙○○簽收包裹
    之住戶掛號郵件登記簿在卷可稽。
  (三)上開海洛因二包扣案可佐。
四、訊據被告丙○○堅決否認有右揭犯行，辯稱略以：其與被告
    劉慶國離婚後即未同住，且收受包裹係因被告劉慶國從泰國
    電話央託，其並不知包裹內裝何物等語。
五、經查：
  (一)被告丙○○於92年7 月12日晚上11時45分許，自宜蘭縣羅東
    鎮○○路其居住之「才子佳人」大樓管理員，收受被告劉慶
    國自泰國所寄之包裹紙箱一只，該包裹內除裝有相框一只、
    上標油二瓶、萬金油一瓶、皮包二只、魚鬆四盒、牙膏四條
    、手提包一只、虎標鎮痛藥布五張外，並有海洛因二包（合
    計淨重702.54公克，包裝重8.2公克，純度72%，純質淨重
    505.83公克），業據被告丙○○供承在卷，並有被告丙○○
    經警要求拆開該包裹之照片在卷可稽，而扣案之白粉二包均
    含有第一級毒品海洛因成分，（合計淨重702.54公克、包裝
    重8.2公克，純度72％，純質淨重505.83 公克，有法務部調
    查局92年8 月20日調科壹字第3000000931號鑑定通知書一紙
    附卷足憑（見1867偵查卷第87頁）。
  (二)惟該包裹係92年7 月12日上午11時許寄至，由大樓管理員陳
    長枝簽收保管至同日下午6 時30分許交由下班值班管理員洪
    清根接續保管，而被告丙○○遲至同日晚上11時45分許始向
    管理員洪清根領取，此段期間，被告丙○○未曾向管理員查
    詢有無包裹寄到等情，業據證人陳長枝、洪清根證述在卷（
    見1867偵查卷第83頁至第86頁），並有管理員陳長枝簽收該
    包裹之掛號郵件登記簿一紙在卷可稽（見海巡局偵查偵卷第
    9 頁）。可證被告丙○○於包裹寄達近十二小時後，始予領
    取，就其領取包裹的過程並無何值得懷疑之處，故被告丙○○稱不知包裹內放何物等語，已非無據。再者，被告丙○○
    與劉慶國於89年4月27 日離婚後，被告劉慶國即搬遷至宜蘭
    縣蘇澳鎮○○路60巷7 號，嗣後被告劉慶國並再有第二次婚
    姻（91年8 月14 日與大陸地區女子楊明玉結婚，92年1月13
    日離婚）、第三次婚姻紀錄（92年6 月14日再與泰國籍女子
    劉映晨結婚）有被告劉慶國戶籍謄本在卷足參（見原審卷一
    ，91頁），可知被告丙○○與劉慶國離婚後並未共同居住生
    活，公訴意旨誤認被告丙○○與劉慶國雖已離婚，但仍繼續
    一起生活，進而推認被告丙○○與劉慶國有犯意連絡之基礎
    ，自有未洽。又公訴人以被告丙○○前揭之陳稱：「劉慶國
    在電話中跟我說，如果有人問起（指發生問題）要我說不知
    道」等情，證明被告丙○○知情，然被告之供述僅能證明劉
    國慶交待丙○○如果有人問起就稱不知情，尚難遽認被告丙○○「明知包裹有毒品」，更不能推論至「被告丙○○與劉
    國慶有犯意聯絡及行為分擔」。此外，依卷內資料，並無積
    極證據足資證明被告丙○○確有公訴人所指之犯行，復查無
    其他積極證據足認被告確有公訴人所指與被告劉慶國有犯意
    聯絡，揆諸前揭規定，被告犯罪不能證明。
  (三)原審本同上見解，認被告丙○○部分難證明犯罪而為無罪之
    諭知，核無不合，檢察官仍執陳詞，上訴指摘原審關於被告
    丙○○部分之判決不當為無理由，應駁回其上訴。
據上論斷，應依刑事訴訟法第369條第1項前段、第364條、第299
條第1項前段，第368條，毒品危害防制條例第4條第1項、第18條
第1項前段、第19條第1項，懲治走私條例第2條第1項、第11條，
刑法第11條前段、第28條、第55條、第47條、第59條、第37條第
2項，判決如主文。
本案經檢察官周誠南到庭執行職務。
中　　華　　民　　國　　94　　年　　5 　　月　　25　　日
　　　　　　　　　刑事第七庭審判長法　官　蔡秀雄
　　　　              　　　　　　法　官  蘇素娥
                                  法  官  周占春
以上正本證明與原本無異。
如不服本判決，應於收受送達後十日內向本院提出上訴書狀，其
未敘述上訴之理由者並得於提起上訴後十日內向本院補提理由書
（均須按他造當事人之人數附繕本）。
                                  書記官  葉金發
中　　華　　民　　國　　94　　年　　5 　　月　　25　　日
附錄：本案論罪科刑法條全文
毒品危害防制條例第4條第1項
製造、運輸、販賣第一級毒品者，處死刑或無期徒刑；處無期徒
刑者，得併科新臺幣一千萬元以下罰金。
懲治走私條例第2條第1項
私運管制物品進口、出口逾公告數額者，處七年以下有期徒刑，
得併科新臺幣三百萬元以下罰金。
